【裁判字號】    97,上易,1746
【裁判日期】    971106
【裁判案由】    恐嚇
【裁判全文】
臺灣高等法院臺中分院刑事判決        97年度上易字第1746號
上  訴  人  臺灣臺中地方法院檢察署檢察官
被      告  乙○○
            丁○○
            戊○○
上列上訴人因被告恐嚇案件，不服臺灣臺中地方法院97年度易字
第1641號中華民國97年7月25日第一審判決(起訴案號：臺灣臺中
地方法院檢察署97年度偵字第1420號），提起上訴，本院判決如
下：
    主  文
原判決關於乙○○、丁○○、戊○○部分，均撤銷。
乙○○共同以加害生命、身體之事，恐嚇他人致生危害於安全，
處有期徒刑參月，如易科罰金，以新臺幣壹仟元折算壹日。緩刑
貳年，並向公庫支付新臺幣參萬元。
丁○○、戊○○共同以加害生命、身體之事，恐嚇他人致生危害
於安全，各處拘役肆拾日，如易科罰金，以新臺幣壹仟元折算壹
日。均緩刑貳年，並均向公庫支付新臺幣壹萬元。
    犯罪事實
一、乙○○因丙○○積欠債務多年未還，為向丙○○索討債務，
    與林榮哲、戊○○、田晉銘、丁○○等人，於民國96年12月
    19日下午3時15分許，共同駕駛車牌號碼7719-ET號自小客車
    ，前往臺中市西屯區○○ ○○路463號丙○○任職之馨蓮公司
    後，乙○○即委由林榮哲進入該公司找丙○○，並向丙○○
    表示乙○○已在公司對面，要找其談事情，林榮哲隨即用手
    搭住丙○○的肩膀，帶丙○○到該公司對面與乙○○商討如
    何清償債務，因丙○○表示沒有錢，且要求不要在公司對面
    洽談債務，林榮哲則要求丙○○坐上其所駕駛之自小客車後
    座（戊○○則坐於副駕駛座、乙○○及丁○○亦坐於後座）
    ，並由田晉銘騎乘丙○○所有車號SMC－189號之輕型機車尾
    隨在後，渠等則依丙○○之指引在工業區之路上繞行約半小
    時後，林榮哲等人見丙○○豪無誠意，竟共同基於恐嚇危害
    安全之犯意，將該車停在臺中市○○○○路14號前，田晉銘並
    將丙○○之機車停在路邊，同時乙○○、丁○○及戊○○則
    藉故下車欲找地方上廁所，再由田晉銘坐上該自小客車，乙○○等5人則推由田晉銘以手肘搥打丙○○之頸部及以拳頭
    毆打其右眼，林榮哲以手肘搥打丙○○之腹部，致丙○○因
    而受有臉、頭皮及頸部挫傷（眼除外）、胸壁挫傷等傷害（
    傷害部分業經丙○○於審理中撤回告訴，另由原審為公訴不
    受理判決），林榮哲並對丙○○恫嚇稱：「兩條路給你走，
    第一條路如果不還錢，就要讓你好看，要在臺中找一個好的
    地方把你埋起來，第二條路就要把你帶回臺北交給地下錢莊
    處理。」等語，田晉銘亦表示希望丙○○要配合，不要講一
    些「五四三」（俗語，意指無聊、不確實際）等語，乙○○
    等 5人即共同以上開加害生命、身體之事恐嚇丙○○，致生
    危害於丙○○之安全。旋丙○○即表示要帶同渠等前往臺中
    市○○區○○路 3段156之2號其外公廖天松住處。俟乙○○
    、丁○○及戊○○上車後，渠等即共乘上開自小客車前往廖
    天松住處，因繞了 1個多小時尚未到達丙○○外公住處，乙○○等人不耐，於車行至廖天松上址住處前之某加油站附近
    停車，乙○○、丁○○及戊○○又藉故下車欲上廁所，渠等
    又推由林榮哲承上開恐嚇犯意，接續以如不還款要將丙○○
    埋掉之言詞恫嚇丙○○，而以加害生命之事恐嚇丙○○，致
    生危害於丙○○之安全。俟渠等抵達廖天松住處附近後，丙○○即下車步行進入廖天松住處，趁機在屋內撥打電話報案
    ，經警於同日17時50分許趕至現場，在廖天松住處外，當場
    查獲許玉荀等5人，並扣得丙○○所簽發交予乙○○之本票2
    紙（每張面各為500萬元）及丙○○國民身分證影本1紙（林
    榮哲、田晉銘業經原審以共同犯恐嚇罪，分別判處有期徒刑
    3月，如易科罰金，以新臺幣1千元折算1日，緩刑2年，並向
    公庫支付新臺幣 3萬元；及拘役55日，如易科罰金，以新臺
    幣1千元折算 1日，緩刑2年，並向公庫支付新臺幣1萬5千元
    ，因未上訴而確定在案）。
二、案經丙○○訴由臺中市警察局第六分局報告臺灣臺中地方法
    院檢察署檢察官偵查起訴。
    理    由
壹、證據能力部分：
    按「被告以外之人於審判外之陳述，雖不符前 4條之規定，
    而經當事人於審判程序同意作為證據，法院審酌該言詞陳述
    或書面陳述作成時之情況，認為適當者，亦得為證據；當事
    人、代理人或辯護人於法院調查證據時，知有第159條第1項
    不得為證據之情形，而未於言詞辯論終結前聲明異議者，視
    為有前項之同意」，刑事訴訟法第159條之5定有明文。查，
    本案下列引為證據之證人陳述及書證，被告、辯護人及檢察
    官於本案辯論終結前，均未爭執其證據能力，且本院認以該
    證據作成時之情況，以之作為證據亦無不當，依上揭法條之
    規定，自均有證據能力。
貳、實體部分：
一、訊據被告乙○○、丁○○及戊○○等人均堅決否認有何共同
    恐嚇告訴人丙○○之犯行，被告乙○○辯稱：丙○○欠伊錢
    ，後來伊找不到丙○○，因聽朋友說丙○○好像在臺中市，
    而因伊不熟悉台中市，剛好戊○○要去南部買車，伊即請戊○○順道載伊到台中，伊等到丙○○上班之地點，丙○○從
    公司出來後，伊有請他還錢，但丙○○說要去他外公處借錢
    ，戊○○就載伊等去丙○○外公家，在車上伊只有請丙○○
    還錢，嗣因伊曾下車兩次，丙○○有無被打或遭恐嚇，伊並
    不知情。而伊並不認識林榮哲，也不知道林榮哲為何會去現
    場，伊是跟戊○○去臺中，但戊○○說車子是林榮哲的。至
    田晉銘為何會去案發現場，伊也不知道，亦不認識田晉銘，
    又丁○○是伊的乾妹妹，當天伊是請她作伴云云（見原審卷
    第27頁）；被告丁○○則辯稱：乙○○是伊的乾姐姐，當天
    是乙○○叫伊陪她去台中，伊不知道要去做什麼。到台中後
    ，乙○○到工業區找丙○○，後來伊等就開車到另外一個地
    方，開了好久，約有1、2個小時，當時丙○○是要去找他的
    阿嬤，伊不知丙○○找他的阿嬤要做什麼，伊在車上時也沒
    有發生什麼事情，至於戊○○、林明哲、田晉銘等人伊均不
    認識云云（見原審卷第27頁反面、第28頁）；被告戊○○則
    辯稱：當天伊要去雲林、高雄買機車，乙○○說要去台中，
    但因她沒有汽車，就叫伊順便載她去台中，到了台中後，乙○○說要找人，她就拜託伊朋友林榮哲進馨蓮公司去看丙○○有無在裡面上班，乙○○說「她朋友在裡面上班，看到我
    可能不敢出來，麻煩幫我叫一下」，丙○○出來後，伊與林
    榮哲、田晉銘原本要先走了，但乙○○叫伊等一下，並拜託
    伊可否載丙○○去他住處，伊想順路，就載乙○○、丙○○
    去，在車上並沒有發生什麼事情，而林榮哲是與伊合夥作中
    古機車買賣，那天伊請林榮哲開車，伊與林榮哲、田晉銘是
    要去嘉義、高雄、員林那邊看車云云（見原審卷第28頁）。
    惟查：
  (一)同案被告林榮哲確係受被告乙○○委託，代向告訴人丙○○
    索討債務等情，業據同案被告林榮哲於警詢供稱：「我是受
    乙○○委託向丙○○討債，我會出面的原因，是乙○○告知
    丙○○看到她會避不見（面）」等語在卷（見警卷第31頁）
    ，核與被告戊○○於原審供稱：「到了臺中後，乙○○說要
    找人，她就拜託我朋友林榮哲去看她的朋友丙○○有無在裡
    面上班，乙○○說『她朋友在裡面上班，看到我可能不敢出
    來，麻煩幫我叫一下』」等語相符（見原審卷第28頁），足
    見被告乙○○、戊○○、丁○○與同案被告林榮哲、田晉銘
    當天前往臺中市找尋告訴人丙○○，渠等共同之目的確係向
    告訴人丙○○索討債務無疑。而告訴人丙○○案發當天確因
    無法清償被告乙○○之債務，同案被告林榮哲乃要求告訴人
    丙○○向親戚借錢還款，告訴人丙○○乃搭乘被告乙○○等
    人之自小客車離開馨蓮公司，途中並遭同案被告林榮哲、田
    晉銘以犯罪事實欄所載之方式恐嚇等情，亦據證人即告訴人
    丙○○於警詢及審理中證述明確（見警卷第37至40頁、原審
    卷第39至42頁)，並有告訴人所簽發之本票2紙扣案，及告訴
    人之診斷證明書（其上記載：臉、頭皮及頸部挫傷《眼除外
    》、胸壁挫傷）在卷可憑（見警卷第59頁）。參以證人丙○○係與被告等人達成和解並於原審當庭撤回傷害之告訴後（
    見原審卷第25頁反面），始於審理中再度以證人身分結證其
    如何遭恐嚇之經過，且證人丙○○於審理之初尚迴護被告等
    人而陳稱：伊在車上沒有被人恐嚇等語（見原審卷第40頁反
    面），嗣經原審提示其警詢筆錄後，證人丙○○才詳細證述
    如何遭受恐嚇等情，是告訴人丙○○既已與被告等人達成和
    解並撤回本件告訴，而無再追究被告等人刑責之意，衡情，
    其應無再甘犯偽證罪責而捏詞構陷被告等人之必要，是證人
    丙○○上開所證應堪信為真實。
  (二)被告乙○○、田惠君、戊○○雖以前詞置辯，且證人丙○○
    於警詢並未言及被告乙○○、丁○○及戊○○有如何具體之
    恐嚇行為，其於原審更結證：伊在車上遭恐嚇時，被告乙○○、丁○○及戊○○等人均不在車內等語。但查：
  1.同案被告林榮哲、田晉銘於案發前並不認識被告乙○○及告
    訴人丙○○，彼此間亦無仇怨及財務糾紛等情，業據同案被
    告林榮哲、田晉銘於警詢供述在卷（見警卷第30、35頁），
    渠等間既互不認識，亦無任何關連，同案被告林榮哲、田晉
    銘當日前往臺中之原因，若確如被告乙○○、戊○○於原審
    所證：同案被告林榮哲、田晉銘當天與被告乙○○、丁○○
    同車，純係因欲與被告戊○○南下共同購買中古機車（見原
    審卷第43、45頁），衡情同案被告林榮哲、田晉銘豈會甘冒
    罪責，而為毫無關係之被告乙○○出面恐嚇渠等亦不認識之
    告訴人丙○○，故同案被告林榮哲、田晉銘應非係與被告戊○○南下員林、高雄購買中古機車，而與被告乙○○等人同
    車。
  2.被告戊○○及同案被告林榮哲、田晉銘，若僅因趁南下購買
    中古機車之便，而順道搭載被告乙○○、丁○○前往臺中市
    找尋告訴人丙○○，被告戊○○等 3人載送被告乙○○、丁○○至馨蓮公司後，順道搭載之任務即已達成，依常情判斷
    ，被告戊○○等 3人應即繼續南下員林、高雄，完成渠等當
    天之工作（購買中古機車），況縱如被告戊○○上開所供（
    即被告乙○○惟恐告訴人丙○○避不見面，乃委由共同被告
    林榮哲進去馨蓮公司代為找人），則同案被告林榮哲將告訴
    人丙○○帶出馨蓮公司交給被告乙○○後，被告戊○○等 3
    人此時亦應離開臺中市南下購買機車，然被告戊○○等 3人
    卻仍陪同被告乙○○、丁○○一起駕車搭載告訴人丙○○離
    開馨蓮公司，欲找尋告訴人丙○○之親戚借錢還款，直至當
    日17時50分許，均未曾南下購買中古機車，足見被告乙○○
    、丁○○自非單純順道搭同案被告林榮哲等人所駕駛之自小
    客車至臺中市。而被告丁○○既與被告乙○○同行至臺中市
    ，豈有可能未問明此行之目的即盲目跟隨前往。
  3.參以告訴人丙○○於警詢所證：「．．．林榮哲就用手拉著
    我的肩膀，帶我到公司對面與他們 4人對談，就叫我還乙○○之欠款新台幣1000萬元，我說我沒有錢，林榮哲與戊○○
    就要我找我親戚借錢還款，林榮哲就叫我上車．．．」等語
    （見警卷第39頁），及於原審證稱：當天林榮哲有對伊說：
    「兩條路給你走，第一條路如果不還錢，就要讓你好看，要
    在臺中找一個好的地方把你埋起來，第二條路就要把你帶回
    臺北交給地下錢莊處理」，田晉銘亦表示希望伊要配合，不
    要講一些「五四三」（俗語，意指無聊、不確實際）等語，
    （見原審卷第40頁反面、第41頁），足見同案被告林榮哲、
    田晉銘與被告乙○○、戊○○、丁○○前來臺中之目的確係
    要向告訴人丙○○索取債務無誤。
  4.綜上所述，被告乙○○、戊○○、丁○○上開所辯要屬事後
    卸責之詞，不足採信。
二、按共同正犯間，非僅就其自己實施之行為負其責任，並在犯
    意之聯絡範圍內，對於他共同正犯所實施之行為，亦應共同
    負責；又共同正犯之成立，祇須具有犯意之聯絡，行為之分
    擔，既不問犯罪動機起於何人，亦不必每一階段犯行，均經
    參與（參照最高法院32年上字第1905號判例、34年上字第86
    2號判例要旨參照)。查，依被告乙○○於原審所供：伊與丙○○是朋友關係，丙○○陸陸續續向伊借錢，可能有超過10
    00萬元，在88年間，以1000萬元解決，後來丙○○搬離，伊
    找不到他等語（見原審卷第27、43頁），及證人丙○○於原
    審證稱：「．．．林榮哲就要我與他到公司外面去，說有事
    情要談，當時我蠻恐懼的，但還是跟他走，我知道有這麼一
    天．．等語」（見原審卷第39頁反面），足見告訴人丙○○
    因積欠被告乙○○之債務未能清償，惟恐被告乙○○追債，
    乃逃至臺中市躲債，而被告乙○○已追討債務多年，亦明知
    單純以平和之方式向告訴人丙○○索討債務應無結果；況案
    發當天被告乙○○若僅欲尋得告訴人丙○○，並單純與告訴
    人丙○○洽談如何清償債務，實無庸勞師動眾而與被告丁○○、戊○○，及同案被告林榮哲、田晉銘一同至臺中市找尋
    告訴人丙○○；參以事後同案被告林榮哲、田晉銘亦確使用
    恐嚇之手段逼迫告訴人丙○○向親戚借錢還款，是依經驗法
    則判斷，被告乙○○、戊○○、丁○○於至臺中市找尋告訴
    人丙○○之時，應與同案被告林榮哲、田晉銘在主觀上，即
    有若告訴人丙○○不願還款，即以恐嚇手段逼迫其還款之犯
    意聯絡，雖被告乙○○、戊○○、丁○○於同案被告林榮哲
    、田晉銘在車上恐嚇告訴人丙○○時，適巧兩次均因下車欲
    找地方上廁所而不在場，然渠等上開所為無非欲藉下車而製
    造不在場證明，但渠等既與同案被告林榮哲、田晉銘有恐嚇
    告訴人之犯意聯絡，並推由同案被告林榮哲、田晉銘下手實
    施，揆諸上開說明，渠等仍應與同案被告林榮哲、田晉銘共
    負共同正犯之罪責。本件事證已臻明確，被告乙○○、戊○○、丁○○之犯行均堪認定。
三、核被告乙○○、戊○○、丁○○所為，均係犯刑法第 305條
    之恐嚇危害於安全罪。被告乙○○、戊○○、丁○○與共同
    被告林榮哲、田晉銘就上開犯行，彼此間互有犯意聯絡及行
    為分擔，應論以共同正犯。被告乙○○、戊○○、丁○○於
    密接之時間、地點，先後為上開兩次恐嚇安全行為，侵害同
    一法益，核屬接續犯。又被告乙○○、戊○○、丁○○第二
    次恐嚇告訴人丙○○之行為，雖未據檢察官起訴，惟既與經
    檢察官起訴部分具有實質上一罪關係，而為起訴效力所及，
    本院自應併予審理。
四、原審疏未審究上情，而為被告乙○○、戊○○、丁○○無罪
    之諭知，即有未洽，檢察官上訴意旨以此指摘原判決此部分
    不當，為有理由，自應由本院將原判決有關被告乙○○、戊○○、丁○○之部分撤銷改判。爰審酌被告乙○○、戊○○
    、丁○○等人犯罪之動機、目的、手段、所生危害，被告乙○○係本案之主要關係人，被告戊○○、丁○○雖有參與本
    案，然並未下手傷害，或出言恐嚇告訴人丙○○，及渠等犯
    後均矢口否認犯行，暨渠等事後已與告訴人丙○○達成和解
    等一切情狀，分別量處如主文所示之刑，並均諭知易科罰金
    之折算標準。末查，被告乙○○、戊○○、丁○○前均未曾
    因故意犯罪，而受有期徒刑以上刑之宣告（被告乙○○於93
    年 1月28日，雖曾因詐欺案件，經臺灣新竹地方法院以93年
    度易字第 683號判處有期徒刑4月，緩刑2年，於94年3月1日
    確定，然迄本案發生之96年11月19日，已因緩刑期滿，而使
    原宣告之罪刑失其效力，視為未曾犯罪），有臺灣高等法院
    被告前案紀錄表在卷可稽，本案緣於告訴人丙○○積欠被告
    乙○○多年債務未能清償，被告乙○○、戊○○、丁○○因
    一時失慮致罹刑章，犯罪後已與告訴人丙○○達成和解，尚
    見誠意，渠等經此罪刑宣告教訓，當知警惕而均無再犯之虞
    ，本院綜核各情，因認被告乙○○、戊○○、丁○○所宣告
    之刑，均以暫不執行為適當，爰依刑法第74條第1項第1款及
    第2款規定，均併予宣告緩刑2年。又本院斟酌被告乙○○、
    戊○○、丁○○率為前揭恐嚇行為，守法觀念簿弱，爰依刑
    法第74條第2項第4款規定，併命被告乙○○向公庫支付新台
    幣3萬元；命被告丁○○、戊○○各向公庫支付新台幣1萬元
    ，以惕勵自新。
據上論斷，應依刑事訴訟法第369條第1項前段、第364條、第299
條第1項前段，刑法第28條、第305條、第 41條第1項前段、第74
條第1項第1款、第74條第2項第3款，刑法施行法第1條之1，判決
如主文。
本案經檢察官甲○○到庭執行職務。
中    華    民    國    97    年    11    月    6     日
            刑事第十庭    審判長法  官  林  照  明
                                法  官  林  欽  章
                                法  官  蔡  名  曜
上列正本證明與原本無異。
不得上訴。
                                書記官  劉  恒  宏
中    華    民    國    97    年    11    月    10    日
附錄法條
刑法第305條：
以加害生命、身體、自由、名譽、財產之事，恐嚇他人致生危害
於安全者，處2年以下有期徒刑、拘役或300元以下罰金。


司法院資訊處製作；財團法人民間司法改革基金會備份。
